【裁判字號】    90,訴,498
【裁判日期】    900920
【裁判案由】    違反槍砲彈藥刀械管制條例等
【裁判全文】
臺灣屏東地方法院刑事判決                            九十年度訴字第四九八號
    公  訴  人  臺灣屏東地方法院檢察署檢察官
    被      告  丙○○
    指定辯護人  本院公設辯護人  戊○○
右被告因違反槍砲彈藥刀械管制條例等案件，經檢察官提起公訴（九十年度偵字第一
九六九號、第二九二七號），本院判決如左：
    主  文
丙○○未經許可，持有子彈，處有期徒刑拾月，併科罰金新台幣伍萬元，罰金如易服
勞役，以銀元參佰元即新台幣玖佰元折算壹日，子彈伍拾陸顆均沒收；又以非法方法
剝奪人之行動自由，處有期徒刑壹年；又殺人，未遂，處有期徒刑肆年陸月；應執行
有期徒刑陸年，併科罰金新台幣伍萬元，罰金如易服勞役，以銀元參佰元即新台幣玖
佰元折算壹日，子彈伍拾陸顆均沒收，並於刑之執行完畢或赦免後，令入相當處所施
以監護，期間為貳年。
    事  實
一、丙○○因患有慢性妄想型精神分裂症伴隨長期酒精濫用，並有關係妄想與被迫害
    妄想，而有精神耗弱之情形。丙○○曾於民國（下同）九十年三月六日將其父張
    成貴（已於九十年四月五日死亡）所有，車號六Ｋ－七四五七號自小客車，駛至
    屏東縣恆春鎮○○路一○二六巷四十九號某修護場內，交由負責人丁○○維修。
    嗣於同月二十三日因張成貴病危，丙○○將張成貴自醫院接回家中準備後事並整
    理張成貴之物時，發現張成貴所持有之零點四五口徑制式子彈六十顆（其中三顆
    無底火、火藥，均不具殺傷力）及零點三八口徑制式子彈一顆，之後並無故持有
    之（起訴書誤載為隔日始開始持有之），嗣於隔日丙○○返抵上開汽車修護場欲
    向丁○○索回前開送修之自小客車時，卻遭丁○○所拒，旋悻然離去，並於同日
    二十二時許，乘其父親張成貴病危之際，將其藏放於屏東縣恆春鎮○○里○○路
    二三二巷一四之一號家中之上開子彈共六十一顆，連同自購之玩具手槍一把，一
    併攜往丁○○上開住所，欲找丁○○尋釁，惟因丁○○不在，丙○○竟憤而侵入
    丁○○住所內，並將置於辦公桌上之二具電話搗毀後揚長而去（丙○○侵入住宅
    以及毀損部分，業據丁○○於偵查中撤回告訴），惟離開時不慎掉落前揭制式子
    彈一顆於門前，嗣經警循線於同月二十六日，在屏東縣恆春鎮○○里○○路二三
    二巷一四之一號內查獲，並扣得右開制式共計子彈六十一顆（其中三顆零點五四
    口徑之制式子彈均無底火與火藥，不具殺傷力）。
二、丙○○與其妻甲○○素來不睦，並屢有毆打甲○○情事，嗣於九十年四月十八日
    二十二時許，丙○○又因上開案件交保後以及懷疑甲○○有外遇等因素，在屏東
    縣恆春鎮○○路二三二巷一四之一號家中，與甲○○再起爭執，丙○○心生不悅
    ，竟基於傷害之概括犯意，先係在上址持木劍痛毆甲○○，致其身上多處受有瘀
    傷後，再將甲○○強押上車，連同二人所生之子張永其、張永昇，於隔日（即十
    九日）零時許，一同駛至屏東縣滿州鄉屏二百線二十六公里九百公尺處（九棚地
    區），再次質問甲○○是否紅杏出牆，惟因甲○○堅決否認，丙○○惱怒之下，
    竟承上開傷害犯意再次予以痛毆，並以未開封之酒瓶重擊甲○○後腦，使其頭皮
    受有撕裂傷二．五公分。嗣甲○○忍痛奔逃，丙○○亦尾隨追呼在後，惟見甲○○並無回頭之意，明知該處人煙罕至，並在山崖邊，坡度甚陡且高，若不慎跌落
    顯有致死之可能，竟生殺人之意，仍伸手將甲○○推落距離停車處三十公尺遠之
    山谷斜坡下，並隨即帶同二名幼子未加搭救返回位在屏東縣滿州鄉○○村○○路
    八０號之老家中。幸甲○○於同日接近天明時，自行甦醒爬出墜落處，而為前往
    尋找之親人發現送醫得以全命，經驗傷結果發現甲○○之頭面部、胸腹部、四肢
    、背脊部均受有多處割傷、瘀血、撕裂傷及右手無名指遠端指骨骨折之傷害。
三、案經甲○○訴由屏東縣警察局恆春分局報告臺灣屏東地方法院檢察署檢察官偵查
    起訴。
    理  由
一、訊據被告丙○○對前開事實一部分所載，其於上開時、地未經許可無故持有前述
    子彈之事實供承不諱，核與被告之兄乙○○於警、偵訊中所述情節大致相符，並
    有查獲扣案子彈現場之照片附卷可稽，又查獲之六十一顆子彈中，其中六十顆子
    彈為零點四五手槍制式子彈，一顆為零點三八手槍制式子彈，再其中五十七顆制
    式零點四五手槍子彈（經試射二顆）及一顆零點三八經拆解，認均具殺傷力，已
    經內政部警政署刑事警察局鑑驗明確，有該局九十年四月十八日刑鑑字第五０六
    三九號鑑驗通知書在卷足稽，復有扣案之上述制式子彈五十八顆可資佐證，事證
    明確，被告之無故持有制式子彈之犯行堪足認定。另被告係於前往丁○○經營之
    修護場（九十年三月二十四日）之前一日，即發現扣案子彈後始持有之事實，已
    經被告於九十年六月十八日偵訊中陳明，故自堪認被告係自九十年三月二十三日
    起持有扣案子彈，附此說明。
二、訊據被告固承認有於事實二所載之時間、地點毆打告訴人甲○○，惟否認有強押
    告訴人上車並前往前述九棚地區，亦否認有基於殺人之意將告訴人推下山谷，辯
    稱係告訴人自願與其一同上車，後來告訴人之奔跑時因自己不慎而跌入山谷，且
    其於回家後曾告知其兄告訴人已跌入山谷等語。惟查，被告確於前開時間，先於
    家中持木劍毆打告訴人後，又強押告訴人與其二人所生之子張永其、張永昇上車
    前往九棚地區後，再以酒瓶及石塊毆打告訴人，又於告訴人逃跑至前述山崖邊時
    ，口稱要致告訴人於死，遂伸手將告訴人推下，嗣後不惟未曾找尋或救援，逕行
    攜帶二子離開現場返家，並於返家後未向家人表示告訴人已經跌下山谷，係乙○○經張永其告知後始知告訴人跌下山谷之事，始前往查看再行報警等情，已經告
    訴人於警、偵訊及本院審理中指述綦詳，核與證人即被告之子張永其於警、偵訊
    中及被告之兄乙○○於警、偵訊及本院審理中所述情節相符，而證人張永其、乙○○各為被告之子與兄，均與被告為至親關係，顯無故為不實陳述以陷被告於罪
    之可能，故告訴人之指述應堪採信，可見被告確有毆打告訴人及將告訴人推下山
    谷之行為，並有致告訴人於死之意；次查，被告既先於住處毆打告訴人，再押告
    訴人與其子張永其、張永昇上車之事實，已經告訴人及證人張永其指陳明確，且
    衡情被告既於家中因懷疑告訴人有外遇而與告訴人發生爭執在先，進而於家中毆
    打告訴人，衡情告訴人顯無可能無懼於再遭被告毆打而同意與被告一同前往他處
    ，故被告所稱係告訴人自願與其一同上車等語，自無可採；再查，告訴人遭被告
    推落之山谷附近為山區地形，地處偏僻，並無人家，且坡度甚陡（約為八十度斜
    坡），於夜間一般人難以下去救援，此已經檢察官至現場勘驗無誤，有勘驗筆錄
    及現場照片可憑，並經證人乙○○到庭陳明，而告訴人跌落後即行昏迷，並致身
    上多處挫瘀傷，亦經告訴人先後指陳明確，復有載明告訴人受有上開傷害之診斷
    證明書可稽，詎被告竟於將告訴人推下山谷後逕行離開，並未施以援救，其確有
    致告訴人於死之意，已經明顯。故綜上所述，被告所辯尚無可採，其傷害、剝奪
    行動自由及殺人未遂行為，已足認定。
三、核被告丙○○事實一部分所為，係犯槍砲彈藥刀械管制條例第十二條第四項之罪
    ；其於事實二部分所為，係犯刑法第二百七十七條第一項之傷害罪、第三百零二
    條第一項之剝奪行動自由罪及第二百七十一條第一項、第二項之殺人未遂罪；其
    先後二次傷害犯行，時間緊接，係對同一人為之，顯係基於概括犯意所為，應依
    連續犯之規定以一罪論；再被告所犯剝奪行動自由罪與傷害罪間，有方法結果之
    牽連關係，應從一重之剝奪行動自由罪處斷；再被告所犯殺人罪為未遂犯，爰依
    刑法第二十六條之規定減輕其刑；被告所犯上述持有子彈罪、剝奪行動自由罪與
    殺人未遂罪間，犯意各別，手段互異，應分論併罰之；另被告因患有慢性妄想型
    精神分裂症伴隨長期酒精濫用，並有關係妄想與被迫害妄想，惟尚未達到完全被
    妄想或幻覺所操控之程度，故其於行為時僅已達精神耗弱之程度，此已經本院依
    職權請屏安醫院黃文翔醫師鑑定無誤，有該院於九十年八月三十日以屏安醫字第
    ０００６４２號函附之鑑定報告書為憑，應堪認被告於犯本案各罪時已達精神耗
    弱之程度，爰依刑法第十九條第二項之規定各減輕其刑，其所犯殺人未遂罪部分
    並遞減輕之。爰審酌被告並無前科，此有台灣高等法院被告全國前案紀錄表可稽
    ，惟平時即多次毆打其妻即告訴人，此經告訴人、證人張永其、乙○○先後陳明
    ，足見素行不佳、犯罪動機、目的、持有制式子彈時間非長，且未直接用以射擊
    犯罪、與被害人甲○○為夫妻關係、以持木劍、石塊、酒瓶毆打告訴人，並將告
    訴人強押上車，再徒手將告訴人推落山谷殺人為犯罪手段、因患有精神疾病致其
    意識與控制力較常人薄弱、於與告訴人所生之子面前毆打告訴人，並將告訴人推
    下山谷，惡性非輕、犯後態度等一切情狀，各量處如主文所示之刑，並定其應執
    行之刑，罰金部分並諭知易服勞役之折算標準。至於扣案之五十六顆子彈均具殺
    傷力，係違禁物，已經鑑定無誤，如前所述，均應依刑法第三十八條第一項第一
    款之規定宣告沒收（另扣案之五顆子彈中，三顆因無底火、火藥而無殺傷力，已
    經刑事警察局鑑定無誤，有上述鑑定報告為憑，而另二顆具殺傷力之制式子彈已
    於鑑定中試射，而再無殺傷力，故均認非違禁物，而不並為沒收之諭知）。另被
    告因患有精神疾病，致明顯影響其判斷能力與認知能力，已經鑑定無誤，故本院
    認於被告刑之執行完畢或赦免後，有對其為監護處分之必要，已治療其精神疾病
    並矯正其行為，爰依刑法第八十七條第二項之規定併為如主文所示監護處分之諭
    知。又被告之前開犯罪情節重大，已經本院認定明確，且顯有再犯之虞，其具保
    停止羈押之請求自不應准許，並此敘明。
據上論斷，應依刑事訴訟法第二百九十九條第一項前段、槍砲彈藥刀械管制條例第十
二條第四項、刑法第十一條前段、第二百七十七條第一項、第三百零二條第一項、第
二百七十一條第一項、第二項、第二十六條、第十九條第二項、第五十五條、第五十
六條、第五十一條第五款、第四十二條第二項、第三十八條第一項第一款、第八十七
條第二項，罰金罰鍰提高標準條例第一條前段、第二條，判決如主文。
本案經檢察官趙燕利到庭執行職務。
中      華      民      國      九十      年      九      月    二十    日
                                      臺灣屏東地方法院刑事第二庭
                                          法  官    莊鎮遠
對於本判決如有不服應於收受送達後十日內向本院提出上訴書狀上訴於台灣高等法院
高雄分院並按他造當事人之人數附具繕本。
                                         書記官   魏慧夷
中    華    民    國     九十      年      九      月    二十一      日
高雄分院並按他造當事人之人數附具繕本。
附錄本案論罪科刑法條全文
槍砲彈藥刀械管制條例第十一條第三項：未經許可持有、寄藏或意圖販賣而陳列子彈
者，處五年以下有期徒刑，併科新台幣五百萬元以下罰金。
中華民國刑法第二百七十一條
 (普通殺人罪)
殺人者，處死刑、無期徒刑或十年以上有期徒刑。
前項之未遂犯罰之。
預備犯第一項之罪者，處二年以下有期徒刑。
中華民國刑法第二百七十七條
 (普通傷害罪)
傷害人之身體或健康者，處三年以下有期徒刑、拘役或一千元以下罰金。
犯前項之罪因而致人於死者，處無期徒刑或七年以上有期徒刑；致重傷者
，處三年以上十年以下有期徒刑。
中華民國刑法第三百零二條
 (剝奪他人行動自由罪)
私行拘禁或以其他非法方法，剝奪人之行動自由者，處五年以下有期徒刑
、拘役或三百元以下罰金。
因而致人於死者，處無期徒刑或七年以上有期徒刑，致重傷者，處三年以
上十年以下有期徒刑。
第一項之未遂犯罰之。


司法院資訊處製作；財團法人民間司法改革基金會備份。
